臺灣臺北地方法院民事判決　九十度訴字第二九五四號
　　原　　　告　　乙○○
　　複　代理人　　甲○○
　　被　　　告　　福安開發股份有限公司
　　法定代理人　　丙○○
右當事人間請求請求地上物補償費事件，本院判決如左：
    主    文
原告之訴及其假執行之聲請均駁回。
訴訟費用由原告負擔。
    事    實
甲、原告方面：
一、聲明：被告應給付原告新台幣（以下同）二百四十三萬五千一百二十五元，並願
    供擔保請准宣告假執行。
二、陳述：
  (一)門牌號碼台北市○○街九十八巷四十三號之建物  (下稱系爭建物)，係民國三十
    九年間由遷台之退役國軍，奉行政命令在坐落台北市○○區○○段四小段五一八
    號  (下稱系爭土地)當時尚未登記之土地上所搭建，原告自四十六年十二月間起
    承租系爭建物並申請電力輸送及設立戶籍，六十一年二月十二日裝置自來水，原
    告居住該建物迄今已達四十四年之久，雖該建物坐落之系爭土地，係被告所有，
    惟依民法第八三二條、第七七二條準用同法第七六九條、第七七０條及土地法第
    五十四條等時效取得之規定，原告取得地上權登記之請求權。
  (二)按民法第八百四十條第一項前段規定，地上權人之工作物為建築物者，如地上權
    因存續期間屆滿而消滅，土地所有人，應按該建築物之時價為補償。又地上權因
    存續期間屆滿而消滅者，除契約另有訂定外，地上權人得依民法第八百四十條第
    一項之規定，請求土地所有人按建築物之時價為補償，參見最高法院二十二年上
    字第四十二號及三十二年上字第二五八八號判例要旨自明。查系爭房屋，經測量
    後面積為二十三平方公尺  (即六．九五七五坪)，以時價一坪三十五萬元計算，
    被告應補償原告二百四十三萬五千一百二十五元。經兩造協調，被告僅願每坪補
    償二十萬元致和解不成，茲以原告生活貧苦，一家老幼以此為唯一安身處所，系
    爭建物若遭拆除，原告一家勢必流離街頭，被告同意之補償金額顯然過低，被告
    實應依前開所述市價補償原告。
  (三)又原告就系爭建物坐落於被告所有之土地，尚未依時效取得之規定，登記為地上
    權人，惟原告對該土地並非無權占有人，且原告於八十四年間自訴外人黃合妹購
    買系爭建物，被告竟以所有物返還請求權訴請法院拆除之，侵害原告之所有權，
    爰依民法第一百八十四條規定，被告應負回復原狀顯有困難之金錢損害賠償責任
    。
三、證據：提出台灣電力公司北市區營業處書函、有關和解協議之律師函、本院民事
    執行處九十年八月二十八日通知、台北自來水事業處自來水裝置紀錄表、房屋買
    賣契約書、土地登記謄本、拯救家園自救會陳情連署書、行政院秘書處函、監察
    院函、系爭建物照片、台灣高等法院函稿、讓渡書等件為證，並聲請訊問證人方
    金生、林學勤。
乙、被告方面：
一、聲明：駁回原告之訴及假執行之聲請，如受不利益之判決，願提供擔保請准宣告
    免為假執行。
二、陳述：被告係八十三年八月十日設立登記，並以丙○○為法定代理人，並非訴請
    原告拆屋還地以黃根旺為法定代理人之福安開發股份有限公司 (下稱舊福安公司
    ) ，原告對被告提起本件訴訟，其當事人不適格。
三、證據：提出被告公司設立登記事項卡及其公司執照、以黃根旺為法定代理人之舊
    福安公司設立登記事項卡及其公司執照、台北市政府公司登記證明書等件為證。
丙、本院依職權調閱台北市○○區○○段四小段五一八號土地歷次申請登記資料、被
    告及舊福安公司之登記資料、本院八十三年度司字第一五六號呈報清算人卷宗。
    理    由
一、原告起訴主張其自四十四年間居住系爭建物，並依時效取得對系爭建物坐落之台
    北市○○區○○段四小段五一八號之土地之地上權登記請求權，嗣八十四年間原
    告受讓系爭建物之所有權，惟被告竟以民法第七百六十七條規定，訴請法院拆屋
    還地，侵害原告權利，故請求被告給付地上權上工作物之補償費及侵權行為之損
    害賠償等語；被告則以其係八十三年八月十日為設立登記，並以丙○○為法定代
    理人，並非訴請原告拆屋還地以黃根旺為法定代理人之福安開發股份有限公司(
    下稱舊福安公司) 等語，資為抗辯。
二、按地上權人之工作物為建築物者，如地上權因存續期間屆滿而消滅，土地所有人
    ，應按該建築物之時價為補償。但契約另有訂定者，從其訂定。民法第八百四十
    條第一項定有明文。本件原告主張系爭建物因坐落台北市○○區○○段四小段五
    一八號土地，故依民法時效取得之規定，並該土地取得地上權登記請求權，並據
    此主張系爭建物之補償等語。經查，依原告所提系爭建物因占用福安公司所有之
    系爭土地，經律師代發函通知和解事宜，可知系爭土地為福安公司所有，再經函
    調系爭土地歷次申請登記之資料可知，系爭土地於八十六年三月二十二日經核定
    分割後，至出售予訴外人江陵機電股份有限公司之前，係登記為公司統一編號為
    00000000號之舊福安公司，該公司之法定代理人，因進行清算程序，並
    由蔡萬春變更為黃根旺等情，有台北市大安地政事務所九十一年二月十五日北市
    大地三字第０九一三０二０二一００號函可憑，原告主張地上權建物之補償，依
    前開規定，在無契約約定之情況下，原告應係系爭土地之所有權人即舊福安公司
    主張是項權利，原告對非系爭土地之所有權人主張之，洵屬無據。
三、次按民法第一百八十四條係就一般侵權行為而為規定，其行為人應為自然人，法
    人或關係人應負責時，尚須賴其他法文之規定，不能僅憑此條規定命法人負賠償
    責任。本件原告主張被告拆除系爭建物，應負民法第一百八十四條之侵權行為損
    害賠償之責等語。惟查，被告為公司，係一私法人，依前所述，無法僅憑民法第
    一百八十四條之規定負損害賠償之責，況且原告亦自承系爭建物係因法院依執行
    債權人之聲請為假執行之程序而遭拆除等情，則被告亦非拆除系爭房屋之行為人
    ，是原告對被告請求侵權行為之損害賠償，亦屬無據。
四、末按主管機關撤銷公司設立登記，為公司解散原因之一，而解散之公司，於清算
    範圍內，視為尚未解散，公司法第二十五條定有明文，最高法院七十六年度台上
    字第七一七判決可資參照。原告雖又主張依公司法及商業登記法有關公司不可為
    相同名稱之規定，因舊福安公司業經撤銷登記，其對舊福安公司起訴並無實益，
    故本件係對公司統一編號為00000000號之被告起訴等語。查本件統一編
    號00000000號以黃根旺為法定代理人之舊福安公司經台北市政府建設局
    以八十二年十二月十七日北市建一字第九二二一六號函公告撤銷登記在案，而統
    一編號為00000000號之被告係於八十三年七月九日經發起人發起設立，
    並於八十三年八月十日核准設立，因與前開舊福安公司之統一編號不同，為二家
    公司等情，業經本院依職權向其主管機關台北市政府函詢，經該府以九十一年二
    月十八日府建商字第０九一六二二六二七號函、九十一年二月二十六日府建商字
    第０九一六二三０九０號函附卷可憑，故主管機關台北市政府對被告以與業經撤
    銷登記之舊福安公司相同之名稱申請公司設立登記，並予准許，實未違反公司法
    第十八條有關名稱專用之規定，被告與舊福安公司之公司名稱雖為相同，惟並非
    屬同一法人。至舊福安公司現進行清算中，其清算尚未完結等情，業經本院依職
    權調閱本院八十三年度司字第一五六號卷宗，核閱無誤，則依前開判決意旨，舊
    福安公司於清算範圍內，視為尚未解散，本件原告起訴部分，若屬舊福安公司清
    算事務，原告自得對之提起訴訟，尚非原告所言並無實益。
五、綜上所述，原告主張被告為系爭土地所有權人，並拆除系爭建物，尚不足採。從
    而，依民法第八百四十條第一項及同法第一百八十四條第一項之規定，向被告請
    求給付二百四十三萬五千一百二十五元，為無理由，應予駁回。原告受敗訴判決
    ，其假執行之聲請即失所依據，應併予駁回。
六、因本案事證已臻明確，兩造其餘主張陳述及所提之證據，均毋庸再予審酌，附此
    敘明。
七、結論：本件原告之訴為無理由，依民事訴訟法第七十八條，判決如主文。
中　　　華　　　民　　　國　　九十一　　年　　　八　　　月　　八    　日
                                            民事第五庭法      官　李媛媛
右為正本係照原本作成
如對本判決上訴，須於判決送達後廿日內向本院提出上訴狀
中　　　華　　　民　　　國　　九十一　　年　　　八　　　月　　 九　　 日
　　　　　　　　　　　　　　　　　　　　　　　　　　　書　記　官　楊秋鈴
